【裁判字號】    96,易,2447
【裁判日期】    970512
【裁判案由】    勞動基準法
【裁判全文】
臺灣臺北地方法院刑事判決              96年度易字第2447號
公  訴  人  臺灣臺北地方法院檢察署檢察官
被      告  珂瑪企業有限公司
兼  代表人  甲○○
共      同
選任辯護人  徐則鈺律師
上列被告等因違反勞動基準法案件，經檢察官提起公訴（96年度
調偵字第584號），本院判決如下：
    主  文
珂瑪企業有限公司因法人之代表人執行職務違反勞工在勞動基準
法第五十九條規定之醫療期間，雇主不得終止契約之規定，科罰
金銀元參萬元即新臺幣玖萬元；減為銀元壹萬伍仟元即新臺幣肆
萬伍仟元。
甲○○違反雇主在勞動基準法第五十九條規定之醫療期間，不得
終止契約之規定，科罰金銀元參萬元即新臺幣玖萬元，如易服勞
役，以新臺幣壹仟元折算壹日；減為銀元壹萬伍仟元即新臺幣肆
萬伍仟元，如易服勞役，以新臺幣壹仟元折算壹日。
    事  實
一、甲○○係珂瑪企業有限公司（以下簡稱珂瑪公司，設於臺北
    市信義區○○○路○段461號2樓之1）之負責人，即珂瑪公司
    （有限公司依公司法規定為法人）之代表人，經營建築服務
    等業務，亦為勞動基準法第2條第2款所定之雇主。乙○○係
    珂瑪公司之員工，於民國95年7月6日因公出差赴大陸深圳，
    當日晚間11時多許，在大陸深圳市○○區○○路與泰然九街
    交會處之都市陽光名苑2棟6B房珂瑪公司提供之宿舍內留宿
    ，竟發生瓦斯氣爆，致乙○○受有全身體表面積達百分之九
    十三之2至3度灼傷、瘢痕攣縮合併右肘、右踝及雙側膕關節
    活動受限、右腓神經病變、左側食指骨髓炎、疝氣併腸阻塞
    等傷害，送醫救治後，仍無法上班工作，惟因珂瑪公司與乙
    ○○對於醫藥費用及其他補償未能達成協議，乙○○於95年
    11月間向本院聲請對珂瑪公司及甲○○之財產為假扣押，珂
    瑪公司竟於乙○○仍在職業災害醫療期間即95年12月28日，
    以存證信函通知乙○○之方式，終止其間之工作契約。
二、案經臺北市政府移送臺灣臺北地方法院檢察署檢察官偵查起
    訴。
    理  由
一、前揭事實，業據本院向勞工保險局函調告訴人乙○○之職業
    災害給付申請文件等資料，並經該局檢附乙○○勞工保險傷
    病給付申請書暨給付收據影本等件過院（詳本院卷第33頁至
    第79頁），於審理時提示於被告甲○○且告以要旨，被告甲
    ○○對其上珂瑪公司之印章及其印章之真正除不否認外，並
    坦承其上之用印有經過其同意（詳本院卷第132頁），則被
    告顯然已承認本件乙○○所受之傷害為職業災害，否則被告
    無異是詐騙勞工保險局之保險金，又有被告終止與乙○○勞
    動契約之郵局存證信函及國防醫學院三軍總醫院96年4月27
    日集逵字第0960006559號函一紙、診斷證明書一紙及照片5
    張附卷可證（96年度調偵字第584號卷第11頁、96年度他字
    第922號卷第29頁、第22頁、第23頁），核與告訴人乙○○
    之指訴情節相符，被告雖辯稱瓦斯氣爆，事屬意外，不應歸
    責於被告等，且本件即便要負責，亦應由珂瑪公司負責民事
    之賠償，與被告甲○○無關，告訴人乙○○竟假扣押雇主即
    被告甲○○之財產，為惡意之行為，被告甲○○以此為由而
    解僱被告，並不違反勞動基準法之規定，惟職業災害發生之
    原因，本不以可歸責於雇主者為限，始為職業災害，是本件
    告訴人之職業傷害即使非被告等之過失所造成，只要是在執
    行職務時所受到非人為故意所造成之傷害，皆為職業傷害，
    而依勞動基準法第13條規定，其例外得解僱勞工者，僅限於
    因天災、事變或其他不可抗力致事業不能繼續，經報主管機
    關核定者，所謂對雇主為惡意之行為，即得以此為由解僱因
    職業災害尚在醫療期間之勞工，僅為行政院勞工委員會之行
    政解釋，且顯然逾越法條之文意解釋範圍，為本院所不採，
    依法不能拘束本院，況本件告訴人所為，係屬行使其合法之
    權利，尚非對雇主惡意之行為。本件事證明確，被告犯行洵
    堪認定，應依法論科。
二、核被告甲○○所為，係違反勞動基準法第13條勞工在第59條
    規定之醫療期間，雇主不得終止契約，應依同法第78條論科
    。被告甲○○係被告珂瑪公司之代表人，因執行業務違反上
    開規定，依同法第81條第1項前段規定，應對珂瑪公司科以
    同法第78條規定之罰金刑。爰分別審酌二被告在受僱勞工因
    執行業務而嚴重受傷，亟需雇主照顧之期間，未能遵守勞動
    基準法之規定，善加對待，竟以受僱勞工合法行使其權利之
    行為，認為係對對雇主之惡意行為而違法終止勞動契約，嗣
    後亦未能與受害勞工達成和解，並飾詞卸責否認違法，犯後
    態度不佳及其犯罪之動機、目的及影響勞工之權益甚鉅，所
    生損害重大等一切情狀，從重各量處如主文所示之罰金刑，
    並就被告甲○○部分依刑法第42條第3項之規定諭知易服勞
    役之折算標準。又其犯罪時間在9 6年4月24日以前，合於減
    刑條件，依據中華民國九十六年罪犯減刑條例第2條第1項第
    3 款之規定，應分別各減其宣告刑2分之1，並依刑法第11條
    前段適用刑法第42條第3項之規定，就被告甲○○部分諭知
    易服勞役之折算標準。
據上論斷，應依刑事訴訟法第284條之1、第299條第1項前段，勞
動基準法第13條、第78條、第81條第1項前段，中華民國九十六
年罪犯減刑條例第2條第1項第3款、第7條，刑法第11條前段、第
42條第3項、現行法規所定貨幣單位折算新臺幣條例第2條，判決
如主文。
本案經檢察官賴秋萍到庭執行職務。
中    華    民    國    97    年    5    月    12    日
                  刑事第十三庭  法  官  張文俊
以上正本證明與原本無異。
如不服本判決應於送達後10日內向本院提出上訴狀（應附理由及
繕本）。
                                書記官  陳鳳瀴
中    華    民    國    97    年    5    月    12    日
附錄本案論罪科刑法條全文：
勞動基準法第78條
（罰則（四））
違反第十三條、第十七條、第二十六條、第五十條、第五十一條
或第五十五條第一項規定者，科三萬元以下罰金。
勞動基準法第81條
（處罰之客體）
法人之代表人、法人或自然人之代理人、受僱人或其他從業人員
，因執行業務違反本法規定，除依本章規定處罰行為人外，對該
法人或自然人並應處以各該條所定之罰金或罰鍰。但法人之代表
人或自然人對於違反之發生，已盡力為防止行為者，不在此限。
法人之代表人或自然人教唆或縱容為違反之行為者，以行為人論
。
勞動基準法第13條
（雇主終止勞動契約之禁止暨例外）
勞工在第50條規定之停止工作期間或第59條規定之醫療期間，雇
主不得終止契約。但雇主因天災、事變或其他不可抗力致事業不
能繼續，經報主管機關核定者，不在此限。


司法院資訊處製作；財團法人民間司法改革基金會備份。
